臺灣高等法院民事判決
109年度上易字第224號
上  訴  人  王秋月  
兼
訴訟代理人  李曉坤  
被上訴人    張美惠  
訴訟代理人  蔡憶鈴律師（法扶律師）

上列當事人間請求侵權行為損害賠償事件，上訴人對於中華民國
108年12月4日臺灣士林地方法院107年度訴字第1296號第一審判
決提起上訴，本院於109年4月14日言詞辯論終結，判決如下：
    主      文
上訴駁回。
第二審訴訟費用由上訴人負擔。
    事實及理由
一、被上訴人主張：伊與上訴人乙○○現仍為夫妻關係，於民國10
    7年4月26日在乙○○手機Line通訊軟體內發現其與上訴人甲○○
    間如原判決附件（下稱附件）所示親暱對話（下稱系爭對話
    ）及甲○○在乙○○左耳後「種草莓」（留下吻痕）之照片（下
    稱系爭照片），逾越正常男女社交行為，足見上訴人因104
    年9月至106年6月間就讀夜間大學相識後已交往相當期間，
    侵害伊基於配偶關係之身分法益，且情節重大，致伊精神痛
    苦。爰依民法第184條第1項、第185條第1項前段、第195條
    第1項、第3項規定，求為命上訴人連帶賠償伊慰撫金新臺幣
    （下同）25萬元，及自起訴狀繕本送達最後上訴人翌日即10
    7年7月25日起算法定遲延利息之判決（原審就此部分為上訴
    人敗訴之判決，上訴人聲明不服，提起上訴。被上訴人逾前
    開部分之請求，業受敗訴判決確定）。並答辯聲明：上訴駁
    回。
二、上訴人則以：伊為夜間部同學，彼此熟識，乙○○因與被上訴
    人婚姻中累積許多怨懟，且有工作及養家之經濟負擔，為紓
    壓，方會在Line通訊軟體中對甲○○為附件所示之玩笑話，甲
    ○○亦知悉乙○○係開玩笑，僅冷淡禮貌回應，並未踰矩。系爭
    對話並無兩情相悅、愛意交流之之情愫存在，難認已達侵害
    被上訴人配偶權之程度。乙○○係因從事修車工作時遭工具打
    傷致受瘀傷，系爭照片所示則係乙○○下顎骨上的陰影。伊並
    無牽手、親吻、性行為，僅精神外遇，比對相關案例之情節
    ，原審酌定之慰撫金金額過高等語，資為抗辯。並上訴聲明
    ：（一）原判決不利於伊部分廢棄。（二）上開廢棄部分，
    被上訴人在第一審之訴駁回。
三、查被上訴人與乙○○於92年10月30日結婚，於93年1月8日為
    結婚登記，婚後育有二名未成年子女等情，為兩造所不爭執
    ，且有臺灣士林地方法院108年度婚字第162號判決可稽（見
    本院卷第131、140、174頁），堪信為真實。
四、又被上訴人主張：上訴人間有不正常交往關係，逾越一般男
    女友誼，不法侵害伊基於配偶關係之身分法益，且情節重大
    ，應依民法第184條第1項、第185條第1項前段、第195條第1
    項、第3項規定連帶賠償伊非財產上損害等語，為上訴人所
    否認，並以前詞置辯。茲查：
(一)按因故意過失不法侵害他人權利者，負損害賠償之責任；故
    意以背於善良風俗之方法，加損害於他人者亦同。數人共同
    不法侵害他人之權利者，連帶負損害賠償責任，民法第184
    條第1項、第185條分別定有明文。再按不法侵害他人之身體
    、健康、名譽、自由、信用、隱私、貞操，或不法侵害其他
    人格法益而情節重大者，被害人雖非財產上之損害，亦得請
    求賠償相當之金額，其名譽被侵害者，並得請求回復名譽之
    適當處分；且此於不法侵害他人基於父、母、子女或配偶關
    係之身分法益而情節重大者準用之，民法第195條第1項、第
    3項規定甚明。次按婚姻係以夫妻之共同生活為其目的，配
    偶應互相保持其共同生活之圓滿安全及幸福，而夫妻互守誠
    實，乃為確保其共同生活之圓滿安全及幸福之必要條件，配
    偶之一方行為不誠實，破壞共同生活之圓滿安全及幸福者，
    即為違反婚姻契約之義務而侵害他方基於配偶關係之身分法
    益且情節重大。是以有配偶之人與他人之交往，或明知為他
    人配偶卻故與之交往，其互動方式依一般社會通念，如已逾
    越普通朋友間一般社交行為，並足動搖婚姻關係所重應協力
    保持共同生活圓滿安全幸福之忠實目的時，難認並無以違背
    善良風俗之方法，加損害於他人之故意。亦即倘配偶之一方
    行為不誠實與他人發生足以破壞夫妻共同生活之圓滿安全及
    幸福之行為者，則該第三人與不誠實之配偶即為侵害配偶身
    分法益之共同侵權行為人。
(二)查被上訴人所提出之系爭對話紀錄之照片（見原審士調字卷
    第11至13頁），經財團法人中華工商研究院鑑定，未經變造
    或修改，有外放之鑑定研究報告書可稽。上訴人亦不爭執渠
    等間確有附件所示系爭對話（見原審訴字卷第224頁、本院
    卷第173頁）。上訴人雖抗辯：系爭對話內容係乙○○紓壓之
    玩笑話，甲○○僅冷淡回應，並未踰矩，並無兩情相悅、愛意
    交流之之情愫存在，系爭照片係下顎骨上之陰影，為乙○○工
    作時所受瘀傷云云。惟細繹系爭對話，乙○○先稱甲○○「親愛
    的」，並表達關懷之意，又表示「你敢不見面，你是活膩了
    嗎」、「你知道我心繫你身」，並於甲○○表示「跟你一輩子
    的是你老婆，又不是我...」後，稱「妳也可以跟啊！」、
    「加妳不嫌少」，甲○○則回應「你不嫌少，但我自己都覺得
    多餘了」、「沒有未來，不在一起是早晚的事..」等語（見
    原審士調字卷第11至13頁），顯然乙○○係與甲○○交心，甲○○
    則懟以自己覺得多餘、兩人沒有未來等語，已難認兩人間純
    係玩笑話。且觀諸乙○○所傳送其由下方往上自拍其左耳側之
    系爭照片（見原審士調字卷第11頁），其左耳下方連接下顎
    骨處明顯有暗紅色瘀傷，該處為凸起處，且與照片中耳朵後
    方、下顎連接脖子處陰影顏色不同，顯然並非陰影。又證人
    即乙○○同事廖家毅雖證稱：107年4月間，伊拆東西安裝零件
    時，因乙○○站伊前面，東西打到乙○○左臉頰下側骨頭的地方
    ，打下去那一刻乙○○摀住臉頰，乙○○跟伊講說因為這個傷勢
    ，他老婆誤會他等語（見原審訴字卷第254、255頁）。惟其
    所證乙○○受傷情節已無從逕認與系爭照片所示相關，且其當
    庭所繪乙○○受傷位置為下巴至左耳下方之中間處，亦與系爭
    照片所示瘀傷位置為左耳下方連接下顎骨處不符（見原審訴
    字卷第260頁、士調字卷第11頁）。況審諸乙○○傳送系爭照
    片與甲○○後，稱「妳的傑作！」、「你昨天幹的！」，甲○○
    則回以「確定不是你夫人的傑作？」、「那以後不要再見了
    ...」，繼而又表示「尊夫人『也』可以創作啊」、「你可以
    教她...」、「可以增進夫妻情趣啊，祝你成功」、「沒有
    未來，不在一起是早晚的事」等語，乙○○並回應「我....妳
    .........真的想氣死我嗎？」、「你知道我心繫你身，還
    故意這樣噹我」等語，可見系爭照片顯然與男女情趣有關，
    且甲○○確曾為相同之創作行為，上訴人並有交往之事實，甲
    ○○始會表示「沒有未來」、「不在一起是早晚的事」等語，
    自難僅憑證人廖家毅證詞，認定系爭照片所示瘀傷係乙○○因
    工作受傷所致。足見被上訴人主張上訴人有男女不正當交往
    關係，且系爭照片甲○○在乙○○左耳後留下吻痕之照片，非全
    然無據。上訴人自承所提出之通訊軟體對話紀錄（見本院卷
    第185頁）係於109年2月10日以後拍攝（見本院卷第175頁）
    ，臉書資料（見本院卷第189至201頁），僅能證明乙○○與被
    上訴人及子女出遊，均無法據以證明系爭照片所示並非吻痕
    。又上訴人不爭執因伊為夜間部同學，彼此熟識等情（見本
    院卷第251頁），甲○○顯然知悉乙○○為有配偶之人。茲審酌
    上訴人系爭對話親暱、曖昧，已涉及男女情愛，及系爭照片
    顯示其等間已有親密接觸之事，堪認其等間之交往關係匪淺
    ，非僅止於男女普通朋友間正常社交關懷之互動，已逾越社
    會一般男女社交分際，影響被上訴人與乙○○夫妻間忠誠、互
    信之基礎，足以破壞被上訴人婚姻共同生活之圓滿、安全及
    幸福，已侵害被上訴人基於配偶關係之身分法益，且屬情節
    重大。則被上訴人主張上訴人間有踰越一般男女社交分際之
    親密交往關係，侵害被上訴人基於配偶關係之身分法益等語
    ，洵屬有據。
(三)查上訴人間不當交往行為已逾朋友間正常社交界線，而共同
    不法侵害被上訴人關於配偶之身分法益，且情節確屬重大，
    既經認定，被上訴人精神上受有痛苦，實甚灼然。則被上訴
    人主張上訴人依民法第184條第1項、第185條第1項前段、第
    195條第1項、第3項規定，應就其所受非財產上之損害負連
    帶賠償責任，自屬有據。
(四)又被害人受有非財產上損害，請求加害人賠償相當金額之慰
    撫金時，法院對於慰撫金之量定，應斟酌實際加害情形、所
    造成之影響、被害人痛苦之程度、兩造之身分地位、經濟情
    形及其他一切狀況為之。本院審酌上訴人前揭不當交往，對
    被上訴人婚姻、生活影響程度非輕，併考量被上訴人工專畢
    業，擔任保母工作，月薪約1萬8000元；乙○○大學畢業，為
    汽車修護技師；甲○○大學畢業，為產品檢測經理，業據兩造
    陳明在卷，並有被上訴人畢業證書可按（見原審訴字卷第21
    、24、225頁、本院卷第175頁）。又依兩造稅務電子閘門財
    產所得調件明細表，顯示被上訴人名下無其他財產；乙○○10
    7年度薪資所得給付總額逾一百萬元，名下另有不動產及汽
    車；甲○○107年度所給付總額一百多萬元，名下有汽車1輛（
    見原審限制閱覽卷第7、13、16頁、本院卷第207、211、212
    、217、218頁）等各節，及其他一切情狀，認被上訴人請求
    上訴人連帶賠償之非財產上損害以25萬元為允當。至上訴人
    雖以本院其他妨害家庭損害賠償訴訟之侵權行為態樣及賠償
    金額，抗辯連帶賠償25萬元金額過高云云，惟其他案件之當
    事人、該案原告所受侵害之配偶關係之身分法益及經濟能力
    、家庭、身分等情狀與本件不同，仍應審究各別狀況而決定
    之，無法比附援引、相互比較，上訴人徒以各該損害賠償訴
    訟之判賠金額與本件相互比較，據此衡量本件被上訴人所受
    損害及精神所受痛苦程度，尚不可取。是上訴人指摘本件有
    慰撫金過高情形，顯無足採。
五、從而，被上訴人依民法第184條第1項、第185條第1項前段、
    第195條第1項、第3項規定，請求上訴人連帶給付25萬元，
    及自起訴狀繕本送達最後上訴人翌日即107年7月25日（送達
    回執見原審士調字卷第20頁、訴字卷第97頁）起算之法定遲
    延利息，為有理由。從而原審為上訴人此部分敗訴之判決，
    並無不合。上訴論旨指摘原判決不當，求予廢棄改判，為無
    理由，應駁回上訴。
六、本件事證已臻明確，兩造其餘之攻擊或防禦方法及所用之證
    據，經本院斟酌後，認為均不足以影響本判決之結果，爰不
    逐一論列，附此敘明。
七、據上論結，本件上訴為無理由，判決如主文。
中　　華　　民　　國　　109 　年　　4 　　月　　28　　日
                  民事第二十四庭
                      審判長法  官  周舒雁
                            法  官  陳杰正
                            法  官  沈佳宜
正本係照原本作成。
不得上訴。
中　　華　　民　　國　　109 　年　　4 　　月　　28　　日

  　　　　　　　　　　　　　書記官  蕭麗珍